臺灣高等法院民事判決　九十一年度上易字第二六三號
　　　上　訴　人　　惠亞工程股份有限公司
　　　法定代理人　　黃建德
　　　訴訟代理人　　陳靜華
　　　　　　　　　　尹南平
　　　被上訴人　　　詠偉有限公司
　　　法定代理人　　張淑真
右當事人間損害賠償事件，上訴人對於中華民國九十一年二月二十二日臺灣臺北地方
法院九十年度訴字第三九一○號第一審判決提起上訴，本院判決如左：
    主    文
原判決第一項關於命上訴人給付超過新臺幣貳拾壹萬肆仟伍佰元本息部分，及該部分
假執行之宣告暨訴訟費用（確定部分除外）之裁判均廢棄。
右廢棄部分，被上訴人在第一審之訴及假執行之聲請均駁回。
其餘上訴駁回。
第一、二審訴訟費用除確定部分外，由上訴人負擔五分之二，餘由被上訴人負擔。
    事    實
甲、上訴人方面：
  壹、聲明：
    一、原判決不利於上訴人部分廢棄。
    二、右廢棄部分，被上訴人在第一審之訴及假執行之聲請均駁回。
  貳、陳述：除與原判決記載相同者外，補稱略以：
    一、被上訴人遲至八十七年一月十九日始將機器運抵現場施工，已延誤近三個月
        ，實已違約在先，而被上訴人於收受鍾旭明之擔保金後，亦未依約於十日內
        完工，僅完成百分之二十之工程，故被上訴人主張同時履行抗辯未繼續施工
        ，並無理由。
    二、上訴人為免工期延宕，自行雇工，就是表示不願再提供契約以外之擔保，當
        符合被上訴人之要求，被上訴人就此部分既未支出任何負擔，其請求第三期
        款，自屬無據。
    三、上訴人因自行完工共支出之工程費用一百十八萬三千七百九十六元，上訴人
        主張與被上訴人之第三期工程費用抵銷。
    四、訴外人鍾旭明對被上訴人之債權已於九十年三月七日轉讓予上訴人，故上訴
        人對被上訴人抵銷之第三期款之同時，其債權之原因業已消滅。
乙、被上訴人方面：
  壹、聲明：駁回上訴
  貳、陳述：除與原判決記載相同者外，補稱略以：
    一、上訴人於給付第一期款二十一萬元後，即無力支付第二期款，而由外人鍾明
        旭擔保，被上訴人恐日後債權有無法滿足之虞，乃要求上訴人對於尾款提出
        擔保，若上訴人無法提出擔保，則應同意被上訴人不再續行安裝，被上訴人
        同意放棄尾款，然上開條件均不為上訴人所接受，上訴人並以被上訴人債務
        不履行為由，提起民事訴訟，足見兩造對於上開和解條件並未達成和解之合
        意，至為明顯。
    二、上訴人指稱伊已受讓訴外人鍾旭明對被上訴人之債權，故而主張抵銷云云，
        惟查被上訴人與訴外人鍾旭明係約定於收到惠亞公司（即上訴人）第二期款
        後，即現金返還鍾旭明先生，故被上訴人與訴外人鍾旭明間之約定，係以被
        上訴人「收到」上訴人第二期款為停止條件，若條件成就，被上訴人始負退
        還現金予訴外人鍾旭明之義務，今被上訴人尚未「收到」上訴人交付之第二
        期款，則停止條件尚未成就，上訴人與訴外人鍾旭明之法律行為，即未生效
        ，訴外人鍾旭明又何能將之讓與上訴人？上訴人自不能以之對被上訴人主張
        抵銷。
    理    由
一、被上訴人起訴主張：兩造於八十六年九月十七日簽訂工程合同，由上訴人向被上
    訴人訂購平面烘烤鍊條輸送機全套設備（下稱系爭輸送機），價金為七十萬元，
    被上訴人已依債務本旨提出給付，然上訴人受領遲延，且未給付第二期款二十八
    萬元、尾款二十一萬元及稅額一萬四千元、一萬零五百元，合計共五十一萬四千
    五百元等情，爰依買賣之法律關係，求為命上訴人如數給付並加計法定遲延利息
    之判決（被上訴人另依侵權行為法律關係請求上訴人賠償因假扣押不當所受之損
    害共四十六萬元及法定遲延利息部分，業經原審為被上訴人敗訴之判決，被上訴
    人未聲明不服）。
    上訴人則以：第二期工程款被上訴人已因訴外人鍾旭明之支付而獲得實質滿足，
    縱認該款擔保性質，訴外人鍾旭明亦將對被上訴人之債權於九十年三月七日轉讓
    予上訴人，故上訴人對被上訴人抵銷第二期款之同時，其債權之原因業已消滅；
    而尾款部分被上訴人亦於八十七年五月二十日以存證信函表明放棄，且被上訴人
    未施工，自不得請求價金等語，資為抗辯。
二、被上訴人主張兩造於八十六年九月十七日簽訂工程合同，由上訴人向其購買平面
    烘烤鍊條輸送機全套設備，價金為七十萬元，上訴人尚有第二期款二十八萬元、
    尾款二十一萬元及稅額一萬四千元、一萬零五百元，合計共五十一萬四千五百元
    迄未給付之事實，業據提出工程合同為證，且為上訴人所不爭執，堪信為真實。
三、上訴人雖辯稱第二期款已由訴外人鍾旭明交付被上訴人三十萬元支票一紙，以為
    給付，縱認該款擔保性質，訴外人鍾旭明亦將對被上訴人之債權於九十年三月七
    日轉讓予上訴人，故上訴人對被上訴人抵銷第二期款之同時，其債權之原因業已
    消滅；至尾款部分被上訴人亦於八十七年五月二十日以存證信函表明放棄且未施
    工等語，惟查：
  (一)系爭工程合同第四條付款辦法第二款約定：「設備進廠施工，付貨款百分之四十
    ，三十天期票或現金，金額二十八萬元。」查被上訴人係於八十七年一月十九日
    將系爭輸送機運抵上海進場施工，此有被上訴人提出之傳真函可證（見原審卷第
    三八頁），且為上訴人所不爭執，則依上開約定，上訴人應於八十七年一月十九
    日以三十日之期票或現金給付第二期款。惟上訴人遲至八十七年三月十三日始由
    其職員鍾旭明支付三十萬元予被上訴人，而被上訴人收受後即出具收據一紙予鍾
    旭明，載明「本人王建銘茲收到惠亞公司鍾旭明先生擔保金新台幣參拾萬元正，
    本人保證收到惠亞公司第二條款後，即現金退還鍾旭明先生」等語，並於同日書
    立切結書約定「本公司（即被上訴人）取得惠亞公司第二期款項付清後，全部貨
    品三天交給上海惠亞公司點收，保證在收款後第二天起算十天內完成工作......
    」等語，此有收據及切結書可憑（見原審卷第三九、四十頁），足證鍾旭明係以
    私人為上訴人提供第二期貨款之擔保金，而非為上訴人給付第二期貨款，故上訴
    人依約應給付被上訴人第二期款之債務並未消滅，是上訴人辯稱第二期款已付清
    等語，不足採信。
  (二)按債權之讓與，非經讓與人或受讓人通知債務人，對於債務人不生效力，民法第
    二百九十七條定有明文。如前所述，鍾旭明於被上訴人取得上訴人第二期款項後
    ，即可請求被上訴人返還三十萬元之擔保金，惟鍾旭明已於九十年三月七日將其
    對被上訴人之三十萬元債權轉讓予上訴人，此業經上訴人提出債權讓與書、存證
　　信函為證（見本院卷第三五、三六頁），應認上訴人已將讓與之事實通知被上訴
　　人，依前開規定，對於被上訴人已生讓與之效力，則上訴人以該三十萬元債權與
　　被上訴人本件之貨款債權抵銷，於法並無不合，故經抵銷後，被上訴人之二十八
　　萬元第二期款債權即消滅。被上訴人主張被上訴人與訴外人鍾旭明間之約定，係
　　以被上訴人「收到」上訴人第二期款為停止條件，被上訴人迄未「收到」上訴人
　　交付之第二期款，則停止條件尚未成就，上訴人與訴外人鍾旭明之法律行為，即
　　未生效，上訴人自不能以之對被上訴人主張抵銷等語。惟查被上訴人與鍾旭明之
　　約定所附之停止條件即為被上訴人本件所請求之債權，於鍾旭明將債權讓與上訴
　　人時，應視為該三十萬元之擔保金為上訴人所有，於上訴人主張抵銷時，其停止
　　條件應視為成就，被上訴人辯稱不得抵銷等語，並非可採。
  (三)系爭工程合同第四條付款辦法第三款約定：「試車順利，付清餘款票期三十天，
    金額二十一萬元。」，是系爭輸送機試車順利，即為餘款二十一萬元之清償時期
    。查被上訴人於八十七年一月十九日將系爭輸送機運抵上海進場施工，因上訴人
    遲未給付第二期款而行使同時履行抗辯權，未繼續施工，此為本院九十年度上更
    (一)字第一四號確定判決所認定之事實，縱系爭輸送機係由上訴人僱工安裝，然既
    已完裝完成，上訴人未為其他瑕疵之抗辯，則系爭設備應已試車順利，堪予認定
    。系爭設備既已試車順利，即符合系爭工程合同第四條第三款約定給付尾款之時
    期，被上訴人主張上訴人應給付尾款二十一萬元，尚非無憑。惟上訴人以其受讓
    自鍾旭明之債權抵銷貨款，則上訴人應給付之尾款為十九萬元（三十萬元之債權
    ，其中二十八萬元抵銷第二期款，餘二萬元抵銷尾款）。
  (四)上訴人辯稱系爭輸送機由其上訴人自行安裝完成，所支出之工程費用共一百十八
    萬三千七百九十六元，與被上訴人之尾款抵銷後，被上訴人不得再請求尾款等語
    ，並提出機票收據、員工薪資明細等件為證，惟查系爭輸送機之價金為七十萬元
    ，上訴人所主張之安裝費用竟高達一百餘萬元，已有違常情，且上訴人就此部分
    之安裝費用另訴請被上訴人給付，亦經本院判決上訴人敗訴確定，此有本院九十
    年度上更(一)字第一四號確定判決可稽（見原審卷第四二至四六頁），故上訴人對
    於被上訴人並無一百十八萬三千七百九十六元之安裝費用債權存在，則上訴人主
    張以該不存在之債權與系爭尾款債權抵銷，於法無據。
  (五)至於上訴人辯稱被上訴人已於八十七年五月二十日以存證信函表明放棄工程尾款
    等語，然觀之該存證信函內容略為因被上訴人恐工程完工後上訴人無力清償餘款
    ，故暫時停工，其第二段載明「若貴公司願提供擔保、要求完工，本公司則主張
    貴公司先簽發支票並由貴公司負責人黃建德背書或其餘四分之一工程，本公司毋
    再繼續完工，由貴公司自行負責完工，同時本公司願放棄工程尾款一十九萬元正
    」等語，核其真意係被上訴人恐日後債權無法滿足，乃要求上訴人先行提出擔保
    ，如上訴人無法提出擔保，則應同意被上訴人不再安裝，被上訴人始同意放棄尾
    款之和解條件，惟上訴人就被上訴人於該存證信函提出之條件並未回函表示同意
    ，且於同年八月十日嗣以被上訴人債務不履行為由，另起訴請求被上訴人賠償損
    害，足證被上訴人存證信函所提之條件未為上訴人所接受，而兩造既未就被上訴
    人存證信函所提之條件互相表示意思一致，則上訴人事後再執該存證信函所載之
    條件主張被上訴人已同意放棄尾款，自無可採。
四、綜上所述，被上訴人主張已依契約交付系爭輸送機並已試車順利，上訴人應給付
    第二期款二十八萬元、尾款二十一萬元，及稅金一萬四千元及一萬零五百元，共
    計五十一萬四千五百元，為可採信。惟其中之三十萬元經上訴人主張抵銷後已消
    滅，從而被上訴人依契約之法律關係，請求上訴人給付二十一萬四千五百元及自
    擴張聲明狀繕本送達翌日即九十年十二月二十六日起至清償日止，按週年利率百
    分之五計算之利息，為有理由，應予准許，逾此部分之請求，則為無理由，應予
    駁回。原審就上開不應准許部分，為上訴人敗訴之判決，尚有未洽，上訴意旨求
　　予廢棄改判，為有理由，爰由本院予以廢棄改判如主文第二項所示。至於被上訴
　　人之請求應准許部分，原判決為上訴人敗訴之判決，於法並無違誤，上訴意旨求
　　予廢棄改判，為無理由，應駁回其上訴。
五、據上論結，本件上訴為一部有理由，一部無理由，爰判決如主文。
中　　　華　　　民　　　國　　九十一　　年　　　八　　　月　　 十四 　　日
                              民事第三庭
                          　　　　審判長法  官　張  宗  權
                          　　　　　　　法  官　陳  永  昌
                          　　　　　　　法  官　蕭  艿  菁
右正本係照原本作成。
不得上訴。
中　　　華　　　民　　　國　　九十一　　年　　　八　　　月　　 十五 　　日
　　　　　　　　　　　　　　　　　　　　書記官  尤  峰  惠
